---
title: "107-2 大數據分析方法 作業一"
output: github_document
author: 丁于庭
---

搞不清楚各行各業的薪資差異嗎? 念研究所到底對第一份工作的薪資影響有多大? CP值高嗎? 透過分析**初任人員平均經常性薪資**- [開放資料連結](https://data.gov.tw/dataset/6647)，可初步了解台灣近幾年各行各業、各學歷的起薪。

## 比較103年度和106年度大學畢業者的薪資資料

### 資料匯入與處理
```{r dataload}
library(jsonlite)
library(dplyr)
#fromjson()
#inner_join()
library(readr)

X103education_firsttime_recurrent_majorcategory <- read_csv("~/Downloads/A17000000J-020066-Qod/103education_firsttime_recurrent_majorcategory.csv", 
    col_types = cols(`國中及以下-女/男` = col_double(), 
        `國中及以下-薪資` = col_double(), 
        `大學-女/男` = col_double(), 
        `大學-薪資` = col_double(), `專科-女/男` = col_double(), 
        `專科-薪資` = col_double(), `研究所及以上-女/男` = col_double(), 
        `研究所及以上-薪資` = col_double(), 
        `經常性薪資-女/男` = col_double(), 
        `高中或高職-女/男` = col_double(), 
        `高中或高職-薪資` = col_double()))

X104education_firsttime_recurrent_majorcategory <- read_csv("~/Downloads/A17000000J-020066-Qod/104education_firsttime_recurrent_majorcategory.csv", 
    col_types = cols(`國中及以下-女/男` = col_double(), 
        `國中及以下-薪資` = col_double(), 
        `大學-女/男` = col_double(), 
        `大學-薪資` = col_double(), `專科-女/男` = col_double(), 
        `專科-薪資` = col_double(), `研究所及以上-女/男` = col_double(), 
        `研究所及以上-薪資` = col_double(), 
        `經常性薪資-女/男` = col_double(), 
        `高中或高職-女/男` = col_double(), 
        `高中或高職-薪資` = col_double()))

X105education_firsttime_recurrent_majorcategory <- read_csv("~/Downloads/A17000000J-020066-Qod/105education_firsttime_recurrent_majorcategory.csv", 
    col_types = cols(`國中及以下-女/男` = col_double(), 
        `國中及以下-薪資` = col_double(), 
        `大學-女/男` = col_double(), 
        `大學-薪資` = col_double(), `專科-女/男` = col_double(), 
        `專科-薪資` = col_double(), `研究所及以上-女/男` = col_double(), 
        `研究所及以上-薪資` = col_double(), 
        `高中或高職-女/男` = col_double(), 
        `高中或高職-薪資` = col_double()))

X106education_firsttime_recurrent_majorcategory <- read_csv("~/Downloads/A17000000J-020066-Qod/106education_firsttime_recurrent_majorcategory.csv", 
    col_types = cols(`國中及以下-女/男` = col_double(), 
        `國中及以下-薪資` = col_double(), 
        `大學-女/男` = col_double(), 
        `大學-薪資` = col_double(), `專科-女/男` = col_double(), 
        `專科-薪資` = col_double(), `研究所及以上-女/男` = col_double(), 
        `研究所及以上-薪資` = col_double(), 
        `經常性薪資-女/男` = col_double(), 
        `高中或高職-女/男` = col_double(), 
        `高中或高職-薪資` = col_double()))
```

### 106年度薪資較103年度薪資高的職業有哪些? 
```{r compare103106}
compare1031061<-full_join(X103education_firsttime_recurrent_majorcategory,X106education_firsttime_recurrent_majorcategory ,c("大職業別"="大職業別"))
compare1031061$gradrate<-compare1031061$`大學-薪資.y`/compare1031061$`大學-薪資.x`
compare1031061<-
arrange(compare1031061,desc(gradrate))
knitr::kable(head(compare1031061,10))
```

上表是106年度薪資高於103年的職業，共有104種職業的薪水高於103年度，而薪資下降的大多聚集於不動產業、電力及燃氣供應業、礦業及土石採取業這三個大職業類別，而在漲幅前十名中，其他服務業便佔據了3名；其他像是服務業部門、	工業部門、工業及服務業部門、	批發及零售業、醫療保健服務業......等大部分部門北個職位的薪資都是上升的

### 提高超過5%的的職業有哪些? 
```{r over5}
compare103106more<-subset(compare1031061,gradrate>1.05)
knitr::kable(compare103106more)
```

### 主要的職業種別是哪些種類呢?
```{r mainType}
compare1031063<-compare1031061
compare1031063$大職業別<-strsplit(compare1031061$大職業別,"-")
a<-c()
for(n in 1:nrow(compare1031063)){
a<-c(a,compare1031063$大職業別[n][1])}
allcategory1<-c(1:length(a))
for(n in 1:length(a)){
  allcategory1[n]<-a[[n]][1]
}
knitr::kable(table(allcategory1))
```

## 男女同工不同酬現況分析

男女同工不同酬一直是性別平等中很重要的問題，分析資料來源為103到106年度的大學畢業薪資。

### 103到106年度的大學畢業薪資資料，哪些行業男生薪資比女生薪資多?
```{r male}
eduorderb103<-subset(X103education_firsttime_recurrent_majorcategory,`大學-女/男`<100)%>%arrange(`大學-女/男`)
knitr::kable(head(eduorderb103,10))

eduorderb104<-subset(X104education_firsttime_recurrent_majorcategory,`大學-女/男`<100)%>%arrange(`大學-女/男`)
knitr::kable(head(eduorderb104,10))

eduorderb105<-subset(X105education_firsttime_recurrent_majorcategory,`大學-女/男`<100)%>%arrange(`大學-女/男`)
knitr::kable(head(eduorderb105,10))

eduorderb106<-subset(X106education_firsttime_recurrent_majorcategory,`大學-女/男`<100)%>%arrange(`大學-女/男`)
knitr::kable(head(eduorderb106,10))

```

### 哪些行業女生薪資比男生薪資多? 
```{r female}
eduorderg103<-subset(X103education_firsttime_recurrent_majorcategory,`大學-女/男`>100)%>%arrange(desc(`大學-女/男`))
knitr::kable(head(eduorderg103,10))

eduorderg104<-subset(X104education_firsttime_recurrent_majorcategory,`大學-女/男`>100)%>%arrange(desc(`大學-女/男`))
knitr::kable(head(eduorderg104,10))

eduorderg105<-subset(X105education_firsttime_recurrent_majorcategory,`大學-女/男`>100)%>%arrange(desc(`大學-女/男`))
knitr::kable(head(eduorderg105,10))

eduorderg106<-subset(X106education_firsttime_recurrent_majorcategory,`大學-女/男`>100)%>%arrange(desc(`大學-女/男`))
knitr::kable(head(eduorderg106,10))
```

從103年到106年我們可以看到其實在大部分的職業中都是男性的薪水高於女性(女/男<100)，但我們也可以看出男女生的薪資是越來越接近的，從一開始差距最大的是103年「礦業及土石採取業-技藝、機械設備操作及組裝人員」百分比是86.96，到後面106年縮小至「電力及燃氣供應業-技藝、機械設備操作及組裝人員」的95.51，由此可見雖然男生的薪資大部分都大於女生，但是兩者之間的差距是在縮小的。
而在103年的時候沒有一個職業是女性薪資高於男性的(女/男>100)，但是在之後幾年都有一個職業是女性薪水高於男生的，但是每年女性薪水高於男性的職業都是不一樣的。

## 研究所薪資差異

以106年度的資料來看，哪個職業別念研究所最划算呢 (研究所學歷薪資與大學學歷薪資增加比例最多)?
 
```{r grad}
X106education_firsttime_recurrent_majorcategory$degree<-X106education_firsttime_recurrent_majorcategory$`研究所及以上-薪資`/X106education_firsttime_recurrent_majorcategory$`大學-薪資`
degree106<-arrange(X106education_firsttime_recurrent_majorcategory,desc(degree))
knitr::kable(head(degree106,10))
```

以106年的資料來看礦業及土石採取業-事務支援人員念研究所的薪資漲幅最大，念研究所最划算；而「藝術、娛樂及休閒服務業-技術員及助理專業人員」、「其他服務業-專業人員」這兩個職業去唸研究所最不划算，因為他們的大學薪資是高於研究所薪資的。

## 我有興趣的職業別薪資狀況分析

我有興趣的職業是和「資訊」相關的職業別

### 有興趣的職業別篩選，呈現薪資
```{r like}
interestjob<-X106education_firsttime_recurrent_majorcategory[grepl("資訊",X106education_firsttime_recurrent_majorcategory$大職業別),]
interestjobsalary<-interestjob[,c("大職業別","大學-薪資","研究所及以上-薪資")]
knitr::kable(interestjobsalary)
```

資訊方面的薪資和我想像的差不多。

### 這些職業別研究所薪資與大學薪資差多少呢？
```{r likeGrad}
interestjobsalary$salarydiffer<-interestjobsalary$`研究所及以上-薪資`- interestjobsalary$`大學-薪資`
knitr::kable(interestjobsalary)
```

資訊方面的研究所薪資和大學薪資兩者差距大約為3000～快5000，我認為這個差距算是蠻大的了，我認為我會維持原訂的計畫繼續讀研究所。
